【裁判字號】    95,交訴,214
【裁判日期】    951226
【裁判案由】    公共危險
【裁判全文】
臺灣臺南地方法院刑事判決             95年度交訴字第214號
公  訴  人  臺灣臺南地方法院檢察署檢察官
被      告  乙○○
上列被告因公共危險案件，經檢察官提起公訴（95年度偵字第9
686號），本院判決如下：
    主  文
乙○○駕駛動力交通工具肇事，致人傷而逃逸，累犯，處有期徒
刑拾月。
    事  實
一、乙○○前於民國八十九年間因公共危險案件，經本院以八十
    九年度交訴字第六九號，分別判處其肇事逃逸罪有期徒刑八
    月及酒醉駕車公共危險罪有期徒刑三月，應執行有期徒刑十
    月，緩刑四年確定，嗣其於緩刑期內因更犯酒醉駕車公共危
    險罪，經撤銷緩刑宣告，於九十一年二月十九日入監執行有
    期徒刑十月，並於九十一年十一月三十日縮刑期滿執行完畢
    ，猶不知警惕。其復於九十五年四月九日二十時十五分許，
    無照駕駛車牌號碼ＵＯ─２６０９號自小客車，沿臺南市中
    洲寮夜市由南往北方向行駛，在穿越夜市○○○○○路二段
    與該段一四０巷之三岔路口時，適有甲○○○騎乘車號ＣＡ
    ５─７３０號重機車沿長和路二段由西向東（起訴書誤載為
    由東往西）行駛而來，兩車因閃避不及發生碰撞，致甲○○
    ○人車倒地，受有右肘關節脫臼之傷害（過失傷害部分業據
    撤回告訴，另經檢察官為不起訴處分），詎乙○○車禍肇事
    後見甲○○○倒地不起，竟未下車救護，反而逕自駕車逃逸
    ，嗣經警方依掉落在現場之ＵＯ─２６０９號自小客車前號
    牌，始循線查獲乙○○。
二、案經臺南市警察局第三分局報請臺灣臺南地方法院檢察署檢
    察官偵查起訴。
    理  由
甲、程序方面：
一、按被告以外之人於審判外之陳述，雖不符前四條之規定，而
    經當事人於審判程序同意作為證據，法院審酌該言詞陳述或
    書面陳述作成時之情況，認為適當者，亦得為證據。當事人
    、代理人或辯護人於法院調查證據時，知有第一百五十九條
    第一項不得為證據之情形，而未於言詞辯論終結前聲明異議
    者，視為有前項之同意，刑事訴訟法第一百五十九條之五第
    一、二項分別定有明文。查本件被告乙○○於本院準備程序
    進行時，均未爭執證人甲○○○之警、偵訊證詞暨其他書證
    、物證之證據能力（見本院卷第十三頁），被告迄未於本案
    言詞辯論終結前聲明異議，則依刑事訴訟法第一百五十九條
    之五規定，視為被告已同意援引作為證據，且經本院審酌該
    等言詞陳述作成時之情況及證據取得過程等節，認為上開證
    據，均有證據能力，可以作為認定事實之依據。
乙、實體方面：
一、訊據被告固坦承於上開時、地，駕車肇事致被害人甲○○○
    受傷後，未留下何等聯絡資料及報案呼叫救護車即逕自駕車
    離去等情不諱，惟矢口否認有何公共危險犯行，辯稱：車禍
    發生後我有下車，有過去問被害人有無怎樣，但她沒有回答
    ，因路邊有人在罵我，我害怕被打才離開現場云云。經查：
    (1)被告於上開時、地駕車發生碰撞車禍致被害人甲○○○倒
    地受傷，及其肇事後未下車救護即逕自駕車離去等情，已據
    證人即被害人甲○○○於警、偵訊及本院審理時到庭陳證甚
    詳（見警卷第三頁反面、第六頁、偵卷第四頁、本院九十五
    年十二月十二日審判筆錄），並經證人即現場處理員警丙○
    ○於本院審理時到庭陳證：我在二十時十九分接獲勤務中心
    通報後，約十五至二十分鐘趕至現場，到達現場時見地面遺
    有一面號牌，被害人已經送醫只剩被害人家屬在場，並未看
    到被告，經查訪之附近商家告知肇事車子只停頓一下就馬上
    開走了等語明確（見本院前開同日審判筆錄）。而被害人甲
    ○○○遭被告駕車碰撞倒地後，受有如事實欄所載之傷害乙
    節，亦有財團法人奇美醫院診斷證明書影本一紙附卷可稽，
    此外復有道路交通事故現場圖暨調查報告表(一)(二)各一紙、道
    路交通事故現場蒐證照片二十一幀在卷可資佐證。(2)且查，
    被告在車禍肇事後並未下車救護被害人甲○○○，亦未留下
    可資聯絡之姓名、住居所及電話等資料，或報案叫救護車即
    逕自駕車離開現場等情，不僅業據被告於警訊時供承甚明（
    見同上警卷第一頁反面），且其於偵查中亦到庭陳稱：「（
    問：發生車禍後，為何不對被害人救護？）我原來準備停車
    查看，但聽到路人在罵，我會害怕，所以不敢下車」等語無
    訛（見同上偵卷第四頁），衡諸情理，被害人與被告素昧平
    生，斷無故意予以誣指之理，參核被告在警、偵訊中亦自承
    車禍後並未下車，顯見被告在發生車禍後並未下車救護被害
    人或報案呼叫救護車將之送醫，亦未經被害人同意即逕自駕
    車離開現場甚明，再者，刑法第一百八十五條之四之肇事致
    人死傷逃逸罪，係以處罰肇事後逃逸之駕駛人為目的，俾促
    使駕駛人於肇事後能對被害人即時救護，以減少死傷，是縱
    使被告真有在肇事後下車查看，惟其既未留在現場或報案呼
    叫救護車以資即時救護被害人，其僅下車查看對於防止死傷
    之擴大並無幫助，所為實與肇事逃逸無異，況被告並未給予
    被害人何等可資聯絡之資料即駕車離去，則被害人自無從僅
    依被告之汽車車牌號碼即可查知被告本人，被告縱使有下車
    查看，此亦與其肇事未停經他人記下車號報警之效果無別，
    是由被告在發生車禍後既未報案亦未留下可資聯絡之資料予
    被害人等情以觀，其根本無救護被害人之意思甚明，從而被
    告所為顯係駕車肇事逃逸之舉，其有肇事逃逸之意圖至明。
    是被告上開所辯，要係卸責之詞，不足採信。本件事證已臻
    明確，被告犯行足堪認定。
二、核被告乙○○所為，係犯刑法第一百八十五條之四之駕車肇
    事逃逸罪。按行為後法律有變更者，適用行為時之法律。但
    行為後之法律有利於行為人者，適用最有利於行為人之法律
    ，刑法第二條第一項定有明文。而被告有如事實欄所載之犯
    罪科刑及執行紀錄，有臺灣高等法院被告前案紀錄表在卷可
    按，其受有期徒刑之執行完畢，五年以內再故意犯本件有期
    徒刑以上之罪，依修正施行前後之刑法第四十七條規定，均
    構成累犯，故修正施行後之刑法第四十七條規定對被告而言
    並無有利之情形，爰依刑法第二條第一項前段規定，逕依修
    正施行前之刑法第四十七條規定論以累犯，並加重其刑。爰
    審酌被告犯罪之動機、被害人所受之傷害非重，所生危害尚
    非重大、雖犯罪後已賠償被害人新臺幣六萬元，惟其犯後仍
    飾詞卸責，足見並無悔悟之心等一切情狀，量處如主文所示
    之刑，以資懲儆。
據上論斷，應依刑事訴訟法第二百九十九條第一項前段，刑法第
二條第一項、第一百八十五條之四、修正前第四十七條，判決如
主文。
本案經檢察官王誠到庭執行職務。
中    華    民    國    95    年    12    月    26    日
                  交通法庭  審判長法  官    林英志
                                  法  官    蔡直青
                                  法  官    張瑛宗
以上正本證明與原本無異。
如不服本判決，應於判決送達後10日內，向本院提出上訴狀。
                                  書記官  劉鴻瑛
中    華    民    國    95    年    12    月    28    日
附錄本案論罪科刑法條全文：
中華民國刑法第185條之4
駕駛動力交通工具肇事，致人死傷而逃逸者，處 6 月以上 5 年
以下有期徒刑。


司法院資訊處製作；財團法人民間司法改革基金會備份。
